---
title: "Métodos Cuantitativos en Ecología - MCE5"
subtitle: "EXAMEN FINAL - 2022II"
author: 'Simbaña Erika'
date: "`r Sys.Date()`"
output:
  html_document:
    toc: yes
    toc_depth: 4
    highlight: espresso
    theme: paper
    toc_float:
      collapsed: no
      smooth_scroll: yes
---

```{r echo = FALSE, results = 'asis'}
image = "https://www.ikiam.edu.ec/wp-content/uploads/2021/12/logo-ikiam-1.png"
cat(paste0('<center><img src="', image,  '"></center>')) 
```

Los contenidos de esta evaluación corresponden a los temas:

-   GLM y GAM

-   Introducción a estadística Bayesiana

-   Series de tiempo

-   Análisis espacial


Ustedes estan utilizando un archivo tipo R Markdown (`.Rmd`). Las instruciones son **[1 PUNTO]**:

-   Bifurquen el repositorio en GitHub y clonen en su computador usando un proyecto con control de la versión de RStudio.

-   Arriba, donde dice "author", deben llenar sus nombres.

-   **Todo resultado debe ir con su explicación y/o discusión, caso contrario no se calificará.**

-   **NO IMPRIMA los datos o tablas completas**, reporte únicamente figuras o tablas resumen. Si tiene varias figuras use la función `ggarrange` de la librería `ggpubr`.  

-   Al final de este examen deben utilizar el comando "Knit" para generar un archivo HTML.

-   **Cada pregunta debe tener al menos un cntrol de la versión**.

-   Su entrega consiste en colocar el **enlace de GitHub** en la actividad "ExamenFinal".

## **PREGUNTA 1: GLM, GAM y Regresión Bayesiana [3 PUNTOS]**

En el archivo `"glm.xlsx"` tiene tres datos: 

- aedes: insecticidas utilizados para controlar el número de mosquitos en un experimento. Cada vez que se repite la aplicación del insecticida parece disminuir la cantidad de zancudos vivos.

- leishmania: en una infección con leishmania cuando se analiza el tejido qué sucede con la concentración de algunas células y si están o no afectadas. 

- disease: cómo la edad afecta a diferentes características dicotómicas. 

Realice los siguientes análisis: 

- aedes: GLM Poisson

- disease: GLMs binomiales

- leishmania: glm bayesiano

Realizar los siguientes análisis y respectivas interpretaciones: 

1. Análisis exploratorio.
```{r}
#GLM poisson
library(readxl)
glmaedes <- read_excel("glm.xlsx")
summary(glmaedes)
str(glmaedes)
plot(glmaedes$repetition, glmaedes$aedes)

```
## En este apartado se puede visualizar tanto los valores minimos, maximos, media y mediana en cuanto al modelo de gml (poisson), de igual forma se puede ver su diferencia significativa tanto en el 3 quartil para aedes como se incrementa a un 1217.8 y el valor maximo a un 3020.0. En la grafica se puede corrrobar esto como los valores del aedes mucho mucho mayor que los de aedes de repetition.

2. Planteamiento de hipótesis.
#HO: Los insecticidas no estan controlando de manera factible a los zancudos haciendo que estos resistan al químico.
#H1: Los insecticidas estan controlando de manera siginificativa el cual conlleva a un control apropiado en los mosquitos "zancudos" haciendolos disminuir.
3. Análisis de regresión 

4. Planteamiento del modelo. 

5. Validez del modelo.





## **PREGUNTA 2: Series de tiempo [3 PUNTOS]**

En el archivo `"ts.xlsx"` tiene tres datos: 

- quakes: cantidad de eventos de terremotos por cada año.

- hepatitis: casos de hepatitis por mes entre 2010 y 2017 (acomodar la tabla si es necesario) 

- wildfire: cantidad de eventos de incendios forestales por mes entre 2003 y 2017.



Realizar los siguientes análisis y respectivas interpretaciones: 

1. Análisis exploratorio: autocorrelación y descomposición, análisis estacional.

2. ARIMA, SARIMA, ETS, NNAR

3. Validez de los modelos.

4. Predicción a 20 años o a 24 meses según corresponda. 

```{r}
#Analisis exploratorio
summary (ts)
plot (ts)
#Autocorrelación
ts[is.na(ts)]=0
acf_enf=acf(ts, lag.max = 5,plot=F)
head(acf_enf,5)

```
##Análisis exploratorio 
En este apartado tenemos los años respectivamente con los terremotos suscitados teniendo un valor maximo de 24 y para los de 1 quartil 9.00  mientras que en el 3 quartil un incremento de  15.25 
##Autocorrelación 
Se puede visualizar como los valores son estacionales favorablemente a media que pasan los años.

## **PREGUNTA 3: Análisis espacial de especies [3 PUNTOS]**

Seleccione una especie de planta y una especie de animal; asimismo, dos tipos de modelos de predicción (glm, gam, rf, ann, otro): 

- Mosquito: *Aedes aegypti*

- Puma: *Puma concolor*

- Coati: *Nasua nasua*

- Tapir: *Tapirus terrestris*

- Jaguar: *Panthera onca*

- Palma de cera: *Ceroxylon quindiuense*

- Ceibo: *Ceiba pentandra* 

- Pasiflora: *Passiflora edulis*

- Chirimoya: *Anona cherimola*

Luego realice un análisis espacial de distribución de la especie en Ecuador continental en base a los datos de presencia del GBIF (use rgbif para descargar la data). Explique el resultado y compare la diferencia entre la salida de los dos modelos. En qué regiones los modelos difieren más en la predicción?   

```{r}
#Análisis Espacial (ANIMAL)
library(rgbif)

library(tidyverse)
occ = occ_data(scientificName = 'Panthera onca', 
                limit = 200000, 
                hasCoordinate = TRUE, 
                hasGeospatialIssue = FALSE)

occ_ecu <- filter(occ$data, country == 'Ecuador')
shp <- raster::getData('GADM', country = 'Ecu', level = 1)

gg <- ggplot() +
  geom_point(data = occ_ecu, aes(x = decimalLongitude, y = decimalLatitude), color = 'red') +
  geom_polygon(data = shp, aes(x = long, y = lat, group = group), color = 'blue', fill = NA) +
  coord_fixed(ylim = c(-4, 11), xlim = c(-80, -65)) +
  xlab('Longitud') +
  ylab('Latitud')

ggsave(plot = gg, filename = 'Panthera onca.png', units = 'cm', width = 12, height = 19, dpi = 300)

gg
```
#En esta gráfica se puede ver como existe un mayor número de especies distribuidas en la parte de la Región Amazoníca.

```{r}
#Análisis Espacial (PLANTA)
library(rgbif)
library(tidyverse)
library(geodaData)
occ = occ_data(scientificName = 'Ceroxylon quindiuense', 
                limit = 2000, 
                hasCoordinate = TRUE, 
                hasGeospatialIssue = FALSE)

occ_ecu <- filter(occ$data, country == 'Ecuador')
shp <- raster::getData('GADM', country = 'Ecu', level = 1)

gg <- ggplot() +
  geom_point(data = occ_ecu, aes(x = decimalLongitude, y = decimalLatitude), color = 'yellow') +
  geom_polygon(data = shp, aes(x = long, y = lat, group = group), color = 'red', fill = NA) +
  coord_fixed(ylim = c(-6, 15), xlim = c(-88, -75)) +
  xlab('Longitud') +
  ylab('Latitud')
ggsave(plot = gg, filename = 'Ceroxylon quindiuense.png', units = 'cm', width = 12, height = 19, dpi = 300)

gg

```
#En esta gráfica se puede ver como noy hay ninguna especie en el Ecuador distribuida por ninguna región.
```{r}
require(pacman)
pacman::p_load(rnaturalearthdata, extrafont, showtext, rnaturalearth, cptcity, 
               SSDM, ggspatial, raster, terra, rgbif, tidyverse, sf, sp, 
               geodata, glue, ggpubr)

g = gc(reset=T)
rm(list=ls())
options(scipen = 999, warn = -1)

# load data 
sps = "Panthera onca"
occr = occ_data(scientificName = sps, limit = 10e5, hasCoordinate = T, 
                hasGeospatialIssue = F)

# Selec datafrane from occr object and filter for a country
occr = occr[[2]]
unique(occr$country) %>%  sort()
occr = occr %>%  dplyr::filter(country == "Ecuador")

# Get shapefiles
wrld = ne_countries(returnclass = "sf", scale = 50)
ecu1 = geodata::gadm(country = "ECU", level = 1, path = "tmpr")

# Exploratory maps 
plot(st_geometry(wrld))
plot(ecu1)
points(occr$decimalLongitude, occr$decimalLatitude, pch = 16, col = "red")

# climatic data 
bioc = geodata::worldclim_country(country = "ECU", var = "bioc", path = "tmpr")
bioc = terra::crop(bioc, ecu1) %>% terra::mask(., ecu1)
names(bioc) = glue("bioc{1:19}")

# Merge coordinates and bioclimatic data
occr = occr %>%  dplyr::select(x = decimalLongitude, y = decimalLatitude)
vles = terra::extract(bioc, occr[,c("x", "y")])
occr = cbind(occr[,c("x", "y")], vles[,-1])
occr = as_tibble(occr)
occr = mutate(occr, pb = 1)

# Generate backgroun 
cell = terra::extract(bioc[[1]], occr[,1:2], cells=T)$cell
duplicated(cell)
mask = bioc[[1]]*0
mask[cell] = NA
back = terra::as.data.frame(mask, xy =T) %>% as_tibble()
back = sample_n(back, size = nrow(occr)*2, replace = FALSE)
colnames(back)[3] = "pb"
back = mutate(back, pb = 0)
back = cbind(back, terra::extract(bioc, back[,c(1,2)])[,-1])
back = as_tibble(back)

# Join data 
tble = rbind(occr, back)

# Random Forest Model
bioc = stack(bioc)
tble = as.data.frame(tble)

srdf = modelling (algorithm = "RF", Env = bioc, Occurrences = tble, Pcol = "pb", 
                 Xcol = "x", cv.parm = c(0.75, 0.25), 
                 Ycol = "y", metric = "TSS", select.metric = "AUC")
plot(srdf@projection)
plot(srdf@binary)
srdf@parameters
srdf@name
srdf@variable.importance
as.numeric(srdf@variable.importance) %>% sum()

rstr = srdf@projection
rstr = terra::rast(rstr)
rslt = terra::as.data.frame(rstr, xy = T) %>%  as_tibble()

# Built the map
windowsFont(georg = windowsFont("Georgia"))

gmap = ggplot() +
  geom_tile(data = rslt, aes(x = x, y = y, fill = Projection)) +
  scale_fill_gradientn(colors = cpt(pal = "mpl_inferno", n=10, rev = TRUE)) +
  geom_sf(data = wrld, fill = NA, col = "grey40", lwd=0.1) +
  geom_sf(data = st_as_sf(ecu1), fill = NA, col = "grey40", lwd=0.3) +
  coord_sf(xlim = ext(ecu1)[1:2], ylim = ext(ecu1)[3:4]) +
  labs(x = "Longitud", y = "Latitud", fill = "Puntaje de Idoneidad") +
  ggtitle(label = "Idoneidad para Panthera onca. en Ecuador", subtitle = "Modelo Random Forest") +
  theme_bw() + 
  theme(text = element_text(family="georg", color = "grey50"), 
        legend.position = "bottom", 
        plot.title = element_text(hjust = 0.5, face = "bold", color ="grey30"),
        plot.subtitle = element_text(hjust = 0.5, face = "bold", color ="grey30"),
        panel.border = element_rect(color = "grey80") ) +
  guides(fill = guide_legend(
    direction = "horizontal", 
    keyheight = unit(1.15, units = "mm"), keywidth = unit(1.15, units = "mm"),
    title.position = "top", title.hjust = 0.5, label.hjust = 0.5, 
    nrow = 1, byrow = T, reverse = F, label.position = "bottom")) +
  annotation_scale(location="bl", width_hint =0.5, text_family = "georg", 
                   text_col = "grey60", text_cex = 0.7 ) +
  annotation_north_arrow(
    location= "tr", which_north = "true",
    pad_x = unit(0.1, "in"), pad_y = unit(0.2, "in"),
    style = north_arrow_fancy_orienteering(text_family = "georg", text_col = "grey40"))

setwd("D:/GDrive2/My Drive/IKIAM/CLASES/2022II/MCE5/clases/2021II_RSpatial")
ggsave(plot = gmap, filename="Panthera onca_rf_ecu.png", units="in", 
       width = 9, height = 7, dpi = 300)

```


